【裁判字號】    98,易,1308
【裁判日期】    990210
【裁判案由】    竊盜
【裁判全文】
臺灣桃園地方法院刑事判決              98年度易字第1308號
公  訴  人  臺灣桃園地方法院檢察署檢察官
被      告  甲○○○○○○ 2.
上列被告因竊盜案件，經檢察官提起公訴（98年度偵字第25653號
），本院判決如下：
    主  文
甲○○○○○○ 竊盜，處有期徒刑參月，如易科罰金，以新臺幣壹仟元
折算壹日，並於刑之執行完畢或赦免後，驅逐出境。
    事  實
一、甲○○○○○○ 係經合法申請而於民國98年7 月19日入境本國工作
    之印尼籍人士，並自98年7 月底某日起受僱於古祐安、乙○○夫妻，在桃園縣中壢市○○路256 巷6 號擔任監護工之職
    務，然因甲○○○○○○ 無法適應工作環境而欲離職轉換雇主，於
    98年11月12日前某日，竟意圖為自己不法之所有，徒手竊取
    古祐安置放於上址3 樓保險櫃旁手提包內之現金新臺幣（下
    同）1 萬元，得手後，旋將該筆現金夾藏於其所有之書本中
    ，並收拾好其個人行李後，即不斷打電話向桃園縣政府勞工
    局投訴工時過長，要求轉換雇主。嗣於98年11月12日上午，
    桃園縣政府勞工局派員前來訪查，並經聯絡仲介公司人員丁○○、丙○○及駐台北印尼經濟貿易代表處人員戊○○等人
    至雇主公司協調處理後，雇主古祐安夫妻同意讓甲○○○○○○ 由
    駐台北印尼經濟貿易代表處人員戊○○帶回代表處安置中心
    安置，甲○○○○○○ 便隨同乙○○、丁○○、丙○○、戊○○等
    人一同返回上址住處收拾行李。而一行人到達上址5 樓後，
    為避免離職後衍生爭議，即依例行之程序檢視甲○○○○○○ 之行
    李，而於檢查過程中，甲○○○○○○ 反覆將尚未檢查之藏放上開
    所竊現金之黑色小包包挪往旁邊與已檢視過之物品一同堆放
    ，此舉動使乙○○起疑，嗣經丙○○會同甲○ ○○○○○檢視該黑
    色小包包內物品，在1 本由仲介公司發給甲○○○ ○○○之料理書
    中，發現夾有前開遭竊之現金1 萬元，而悉上情。
二、案經桃園縣政府警察局中壢分局報告臺灣桃園地方法院檢察
    署檢察官偵查起訴。
    理  由
一、證據能力方面：
（一）按被告以外之人於審判外之陳述，雖不符前4 條之規定，
      而經當事人於審判程序同意作為證據，法院審酌該言詞陳
      述或書面陳述作成時之情況，認為適當者，亦得為證據；
      當事人、代理人或辯護人於法院調查證據時，知有第159
      條第1 項不得為證據之情形，而未於言詞辯論終結前聲明
      異議者，視為有前項之同意，刑事訴訟法第159 條之5 定
      有明文。經查，本案所引用之供述證據，經本院依法踐行
      調查證據程式，檢察官、被告均不爭執證據之證據能力，
      且迄本院言詞辯論終結前未就證據之證據能力聲明異議，
      又查無依法應排除其證據能力之情形，是後述所引用供述
      證據之證據能力均無疑義，依法自有證據能力，均得作為
      本案證據。
（二）卷附之外勞居留資料、護照影本、贓物認領保管單、查獲
      現場照片及贓物照片、印尼籍勞工薪資明細表（見98年度
      偵字第25653 號卷第14至15頁、第25頁、第29至31頁、第
      69至72頁、第58頁），均與本案具有自然關聯性，復屬書
      證、物證性質，且查無事證足認有違背法定程式或經偽造
      、變造所取得之情事，況公訴人、被告對此部分之證據能
      力亦不爭執，是堪認均有證據能力。
二、訊據被告固坦承於檢查其所有放置在黑色小包包內之書本中
    發現夾藏有 1萬元之事實，惟矢口否認有何竊盜之犯行，辯
    稱：伊不知道為何這筆錢會在伊的包包內，可能是因為伊打
    電話向勞工局投訴，乙○○討厭伊才會誣陷伊云云。惟查：
（一）本件於被告所有之包包內查獲古祐安失竊1 萬元之過程，
      業據證人即雇主乙○○於警詢、檢察官訊問及本院審理時
      證述：案發當天，勞工局的人在伊家門口打電話給伊說，
      被告向勞工局反映在伊等家中24小時工作，都沒有休息，
      因被告打電話說很急，要求勞工局的人趕快來，因當時伊
      家中沒有人，所以伊就請勞工局的人到伊公司來，勞工局
      的人來了之後伊確認被告確實有打電話給勞工局，便請仲
      介公司的鍾先生一起過來處理，後來就協議要帶被告回外
      勞收容中心，因鍾先生及羅先生都說依照規定必須要檢查
      外勞的行李，伊必須要在場，所以要伊回家開門並協助收
      拾被告行李，但是因伊早上有約客戶，公司很忙，所以希
      望可以下午再回去收拾被告的行李，但是印尼代表處的羅
      先生不想再跑一趟，伊就答應先回去開門協助收拾被告行
      李。之後伊就和丁○○、丙○○、羅先生及被告5 人一起
      回到家裡5 樓被告放行李的地方，才發現被告的行李已經
      整理好了，伊與仲介丁○○、丙○○及印尼代表處羅先生
      一同檢查被告之行李時，發現被告在檢查的過程中，把尚
      未檢查之黑色小包包順勢往檢查過的衣服方向挪，再把檢
      查過的衣服覆蓋在那個黑色小包包上面，伊曾用台語問羅
      先生說為何那個包包還沒有檢查就被挪到檢查過的那邊，
      羅先生就跟被告說那個小包包還沒有檢查，所以又把小包
      包挪回來，但被告挪回來後，又多次地將黑色小包包移到
      檢查過地方，伊等就覺得很奇怪，便要求先檢查該黑色小
      包包，於是翻譯陳小姐就先檢查該黑色小包包，檢查時就
      發現裡面有1 本筆記本，陳小姐每頁打開，翻到某頁時發
      現裡面有一疊錢，被告看到後就用國語說「那是我的錢」
      ，翻譯陳小姐點完之後說是一萬元，因為被告在台工作沒
      多久，所以被告的薪水不可能超過一萬元，所以伊等就問
      被告「怎麼會有這麼多錢，這個不是你的錢，你錢從哪裡
      來」，被告才說「那不是我的錢」，但也不說這筆錢是從
      哪裡來的，然後伊就想說被告該不會是偷到伊家的錢，便
      當場打電話問伊先生家裡皮包有沒有放錢，伊先生說在3
      樓保險櫃旁邊的黑色手提包內有放鑰匙及現金1 萬元，伊
      就跟羅先生、鍾先生馬上就趕到3 樓，打開櫃子，發現手
      提包的拉鍊是打開的，鑰匙還在包包裡面，但是錢已經不
      見了，才知道被告偷錢，因當天沒有人在家，且被告行李
      早已整理好，並打電話請勞工局的人來，所以伊覺得被告
      是事先預謀的等語（見98年度偵字第25653 號卷第16至18
      頁、第52至54頁，本院99年1 月26日審判筆錄第3 至9 頁
      ）；證人丁○○於警詢、檢察官訊問及本院審理時證述：
      案發當天勞工局的人打電話給伊說被告打了10幾通電話到
      勞工局投訴要換雇主，並堅持當天要離開雇主家，要伊到
      場處理，當伊到場處理後，原本希望被告到伊公司協調，
      但被告堅持當天就要離開雇主家，並要到印尼辦事處的收
      容中心，後來勞工局也同意，便通知印尼代表處的羅先生
      過來接被告，羅先生到場後，伊有跟雇主說依伊公司之經
      驗及規定，外勞離開雇主家要先檢查行李，伊便與雇主乙○○、翻譯丙○○、代表處羅先生及被告一同返回雇主住
      處收拾被告之行李。而到達被告放行李的地方時，發現被
      告的行李已經整理好放在1 個大包包及2 個小包包內，伊
      就請丙○○和被告一同檢查行李，而在檢查過程中，被告
      將大包包推給伊等檢查，但小包包卻挪到後面，被告把小
      包包推了1 、2 次，乙○○覺得怪異，就希望先檢查小包
      包，伊就請丙○○先檢查小包包，後來丙○○將小包包打
      開來，在一本書內發現夾有1 萬元現金，被告當場第一時
      間反應說錢是被告的，伊當場比對被告之薪資，發現被告
      已經將部分薪資5 千元寄回去印尼，身上應該沒有這麼多
      現金，被告才改口說只有3 千多元是被告的，其他的錢不
      知道怎麼來的，後來伊等又在被告另1 個小包包找到3 千
      多元，跟被告剛才講的金額相符，這應該就是被告的錢。
      之後乙○○就打電話問伊先生家裡哪裡有放錢，乙○○的
      先生就說在3 樓的1 個小包包有備用金，伊等就到3 樓作
      檢查，發現那個包包的拉鍊是打開的，裡面並沒有錢，伊
      還在周圍巡一下，看有沒有錢掉在外面，但也沒有發現。
      伊等又回到5 樓問被告如何解釋，但被告並不承認，伊等
      就拍照存證等語（見98年度偵字第25653 號卷第19至20頁
      、第64至67頁，本院99年1 月26日審判筆錄第9 至14頁）
      ；證人丙○○於檢察官訊問及本院審理時證述：伊在檢查
      被告行李時，被告的行李已經收好了，後來是在被告黑色
      包包內之橘色書本找到1 萬元，當伊在數錢時，被告就用
      中文說「那個是我的錢」，後來被告才有解釋說以為伊拿
      的是3500元，所以是誤會等語（見98年度偵字第25653 號
      卷第67頁，本院99年1 月26日審判筆錄第14至16頁）；證
      人即印尼代表處職員羅榮華於本院審理時證述：伊是接獲
      桃園縣政府勞工局的通知去接被告到印尼辦事處之收容中
      心安置，伊到雇主公司時，當時仲介公司的鍾先生及另一
      個翻譯也有在場，勞工局的人問被告是要繼續留在雇主那
      邊或是由代表處的人帶回去安置，被告說要跟伊回去，之
      後被告就跟雇主說要去拿行李，後來伊與鍾先生、翻譯、
      被告之女雇主及被告就一起返回雇主住處。伊等進入雇主
      家時並沒有人，伊等就一起上到住處5 樓後，就由翻譯跟
      被告一起把裝衣服袋子內的衣服倒出來，一件一件檢查，
      檢查的過程中，被告有把包包推到後面1 、2 次，雇主乙○○覺得怪異就希望丁○○可以先檢查另1 個包包，之後
      仲介的鍾先生就打開手提包，打開手提包後裡面有2 本書
      ，打開其中1 本書就看到錢夾在裡面，被告的老闆娘就說
      被告偷錢，後來被告的老闆娘就打電話給被告的老闆，說
      「外勞有偷一萬元，你的包包內有沒有錢」，被告的老闆
      娘打完電話後說被告的老闆說皮包內有放一萬元，老闆娘
      就帶仲介、翻譯、伊及被告下樓去房間看，打開門就拿起
      1 個包包，打開包包就說裡面的錢1 萬元沒有了，之後伊
      等就再上去5 樓，但被告還是說沒有，當時雇主並沒有要
      求要去警察局報案，並讓伊等把被告帶回安置中心，後來
      就收拾行李下樓等語（見本院99年1 月5 日審判筆錄第3
      至16頁）；證人古祐安於檢察官訊問時證述：案發當天是
      伊太太打電話問伊家裡哪裡有放錢，伊說在伊等房間鑰匙
      包裡面會放1 、2 萬臨時要用的家用錢，後來伊太太跟伊
      說被告拿伊等家的錢，伊才知道被告偷錢等語（見98年度
      偵字第25653 號卷第55頁）互核相符，而由被告早已將自
      身行李收拾完畢，並密集打電話予勞工局反映及於協調時
      堅持當日離開雇主家，復於檢查行李之過程中一再將藏放
      1 萬元之小包包挪移至已檢查完畢物品之放置處所，甚於
      發現書本中夾藏上開1 萬元時，被告第一時間即表示該筆
      款項為其所有等情以觀，顯見被告早已知悉其小包包內藏
      有1 萬元，並預謀於查獲當日將該款項趁機帶離雇主家，
      復因丁○○等人要求檢查行李，而為免遭人發現復於檢查
      過程中一再企圖掩飾，甚於在場之人發現該筆款項時，亦
      馬上謊稱該筆款項為其所有以圖遭人查悉其竊盜之犯行，
      係經在場之人質疑其工作薪資與該筆金額顯不相當時，始
      改稱其不知悉該筆款項之來源企圖卸責，是被告上開辯稱
      ：伊不知道為何這筆錢會在伊的包包內云云，顯係事後卸
      責之詞，委無足採。此外，復有外勞居留資料、護照影本
      、贓物認領保管單、查獲現場照片及贓物照片、印尼籍勞
      工薪資明細表在卷可稽（見98年度偵字第25653 號卷第14
      至15頁、第25頁、第29至31頁、第69至72頁、第58頁），
      是被告本件竊盜犯行，已堪認定。
（二）另被告雖辯稱：可能是因為伊打電話向勞工局投訴，乙○○討厭伊才會誣陷伊云云。惟被告並未提出具體事證以實
      其說，僅為空泛之個人臆測，已難遽信，且衡以本件係因
      被告主動向桃園縣政府勞工局投訴，並由勞工局人員派員
      前來瞭解狀況，證人乙○○始得知被告案發當天要離開雇
      主住處之情事，衡情證人乙○○及其家人自無可能事先有
      所安排而藉此誣陷被告；且依證人丁○○於本院審理時證
      述：被告要離開雇主家檢查行李是例行的程序，所以案發
      當天是伊主動告訴乙○○要檢查被告之行李等語（見本院
      99年1 月26日審判筆錄第9 頁），足見證人乙○○係於偶
      然之情況下而查悉被告本件之犯行，復佐以證人乙○○於
      本院審理時證述：被告是伊雇用的第3 個外勞，伊只要被
      告將家裡打掃乾淨就好了，被告雖然家裡不是整理的很乾
      淨，但伊覺得被告剛來需要適應期，因此睜一隻眼、閉一
      隻眼看的過去就好，且伊與被告相處並沒有發生衝突、糾
      紛，所以伊與家人不會也沒有必要故意栽贓被告，況且伊
      是在不知情的情況下發現這件事，也是仲介公司要求要檢
      查行李的，伊不可能故意誣陷被告，且事發後伊有跟鍾先
      生說只要被告願意承認偷錢並改過，伊就願意原諒被告，
      但是後來鍾先生說被告的態度還是很不好，所以要去警察
      局，之後伊就接到警察局的電話請伊過去製作筆錄，伊於
      警詢時就說就說過願意原諒被告，是警察說這件事不能銷
      案，而且被告還會被關，伊就跟警察說被告那麼遠來台工
      作，很可憐，是不是可以不要被關等語（見本院99年1 月
      26日審判筆錄第3 至9 頁），核與證人丁○○於本院審理
      時證述：伊只有聽到雇主向伊抱怨被告工作態度草率，被
      告也只有提過雇主不同意被告休假，但因當初就跟被告講
      好雇主不希望伊不休假這件事，被告也同意，且雇主也有
      讓被告的妹妹來家裡找被告。當時事情發生後，吳小姐很
      忙，就說事情交由伊處理，雇主一直想要原諒被告，只希
      望被告可以認錯，退還款項，就讓外勞回去，不會追究被
      告的刑責，吳小姐的先生也有打電話給伊說只要被告認錯
      就願意原諒被告等語（見本院99年1 月26日審判筆錄第9
      至14頁）、證人丙○○於本院審理時證述：伊有聽到丁○○說雇主乙○○只要被告認錯，就願意原諒被告等語（見
      本院99年1 月26日審判筆錄第16頁），益徵證人乙○○與
      被告之相處並無太大之衝突及糾紛，甚至於發現被告上開
      犯行後，猶願意原諒被告等情，衡情證人乙○○會甘冒誣
      告、偽證罪責之風險而故意設詞誣陷被告之可能性已低，
      是被告此部分辯解，亦無足採。
（三）綜上所述，本件事證明確，被告上揭犯行堪以認定，應予
      依法論科。
三、核被告所為，係犯刑法第320 條第1 項之竊盜罪。爰審酌被
    告為來台工作之外勞，不思以正當手段獲取財物，竟利用雇
    主之信任而為本案竊盜之犯行，所為非是，並衡其犯罪之動
    機、目的、手段、所竊財物價值，犯罪情節尚輕，竊取後不
    久即被查獲，贓物已由被害人領回，所生危害程度不重及其
    犯後態度等一切情狀，量處如主文所示之刑，並諭知易科罰
    金之折算標準，以資懲儆。又被告為印尼國籍外國人，其因
    本件竊盜案件，經本院判處有期徒刑以上刑之宣告，為維護
    本國治安，爰依刑法第95條之規定，諭知被告應於上開刑之
    執行完畢或赦免後，驅逐出境。
據上論斷，應依刑事訴訟法第299 條第1 項前段，刑法第320 條
第1 項、第41條第1 項前段、第95條，刑法施行法第1 條之1 第
1 項、第2 項前段，判決如主文。
本案經檢察官徐文豪到庭執行職務。
中    華    民    國    99    年     2    月    10    日
                    刑事第十二庭  法  官  羅  國  鴻
以上正本證明與原本無異。
如不服本判決，應於判決送達後10日內向本院提出上訴狀（應附
繕本），其未敘述上訴理由者，應於上訴期間屆滿後20日內補提
理由書狀於本院，上訴於臺灣高等法院。
                                  書記官  戴  育  萍
中    華    民    國    99    年    2     月    10    日
【論罪科刑法條】
中華民國刑法第320條
意圖為自己或第三人不法之所有，而竊取他人之動產者，為竊盜
罪，處5 年以下有期徒刑、拘役或 5 百元以下罰金。
意圖為自己或第三人不法之利益，而竊佔他人之不動產者，依前
項之規定處斷。
前二項之未遂犯罰之。

司法院資訊處製作；財團法人民間司法改革基金會備份。
